【裁判字號】    88,訴,266
【裁判日期】    891214
【裁判案由】    詐欺等
【裁判全文】
臺灣臺南地方法院刑事判決                          八十八年度訴字第二六六號
    公  訴  人  臺灣台南地方法院檢察署檢察官
    被      告  辛○○
    選任辯護人  蘇正信
                楊清安
                蔡弘琳
    被      告  丁○○ (原名.
                癸○○
                庚○○
                甲○○
                丙○○
                乙○○
                戊○○
                己○
                壬○○
    右九人共同
    選任辯護人  莊美貴
                徐建光
右列被告因詐欺等案件，經檢察官提起公訴 (八十七年度偵字第六九八四號）及移送
併辦（八十八年度偵字第八七三０號），本院判決如左：
    主  文
辛○○、丁○○、癸○○、庚○○、甲○○、丙○○、乙○○、戊○○共同意圖為自
己不法之所有，以詐術使人將本人之物交付為常業，辛○○處有期徒刑貳年貳月；丁○○、癸○○、庚○○、甲○○、丙○○、乙○○、戊○○各處有期徒刑壹年貳月，
均緩刑肆年。扣案之如附表(三)所示之物品均沒收。
己○、壬○○幫助意圖為自己不法之所有，以詐術使人將本人之物交付，己○累犯，
處有期徒刑捌月；壬○○處有期徒刑柒月，緩刑貳年。扣案之如附表 (三)所示之物
品均沒收。
    事  實
一、辛○○於民國八十六年一月間，經由丁○○（原名陳湘輝）之介紹認識許仲元（
    另移台中地方法院檢察署偵辦），而經許仲元教導以虛設公司行號刊登不實廣告
    向社會大眾招攬互助會或辦理快速貸款等名目，以詐騙金錢之方法後，隨即先後
    在台南市、高雄市、鳳山市成立如附表（一）所示之公司行號，且未經設立登記
    ，即以該公司名義對外經營業務，並雇用丁○○、癸○○、庚○○、甲○○、丙○○、乙○○、戊○○分別擔任各該公司之副總經理或經理（詳如附表 (一)）
    ，負責在各大報紙刊登廣告內容如「免押保、快速貸款」、「銀行資金急救中心
    」或互助會等文字，及招募營業員負責接洽來電洽詢辦理貸款或參加互助會之社
    會大眾，並告以急需用錢之社會大眾，須將互助會金或辦理貸款之手續費、律師
    見證費、履約保證金先行匯入如附表（二）所示之帳戶內，惟並未實際貸放金錢
    或標會，致江麗美等數百人陷於錯誤而誤將金錢匯入上開帳戶內，辛○○取得上
    開詐騙金額後，與負責接洽之業務員採四、六分帳之方式分配詐騙款，暨每月支
    付固定薪水予丁○○、庚○○、甲○○、丙○○、戊○○、癸○○外，並按每月
    營業淨利分配百分之十或百分之五之酬勞金予丁○○等人，並均以之為常業，迄
    八十七年三月十一日，計先後詐騙所得金額達新台幣（下同）二千五百十八萬八
    千五百十一元之鉅。己○（曾於民國八十六年間，因違反麻醉藥品管理條例案件
    ，經法院判處有期徒刑三月確定，於八十六年十月二十二日易科罰金執行完畢）
    、壬○○基於幫助辛○○詐欺之意，而分別提供其身分證件，供辛○○在郵局設
    立劃撥帳號、郵儲帳號，在中國信託商業銀行開設帳戶（詳如附表），以供受騙
    大眾將金錢匯入上開帳戶內。八十七年三月十二日，經法務部調查局台南縣調查
    站人員在上記台南市葳鉅、博煌等公司內搜索查獲如附表所示之物品，並予扣押
    。
二、案經台南縣調查站移送台灣台南地方法院檢察署檢察官偵查起訴。
    理  由
一、訊據被告辛○○對於右揭犯行坦承不諱；被告丁○○（陳湘輝）、癸○○、庚○○、甲○○、丙○○、乙○○、戊○○等人僅承認受雇辛○○所設公司、行號辦
    理業務，均矢口否認參與詐欺情事；被告己○、壬○○均承認提供身分證等證件
    給辛○○，而否認知悉蔡某用以對外行騙各等語。惟查：右揭事實，迭據被告辛○○在檢察官偵查中及本院審理時供述甚詳，即被告丁○○、庚○○在檢察官偵
    查中亦不否認此等事實。另在檢察官偵查中，被告甲○○、丙○○雖坦承知悉辛○○係從事詐騙行為，惟否認有收取百分之五之酬勞金。惟查，被告丙○○、甲○○知悉辛○○從事詐騙，並受雇辛○○辦理業務，每月向其領取百分之五酬勞
    金，以及被告癸○○、乙○○知悉辛○○詐騙一事，並分別在其公司掌理公司會
    計及籌備公司以行詐騙等事實，並據辛○○在檢察官偵查中供述甚明。被告戊○○則於台南縣調查站受訊時坦承右揭犯行。被告己○、壬○○雖否認知悉辛○○
    行騙，惟彼等將身分證件、印章等重要證件交與辛○○，以供其開設帳戶，在客
    觀上難謂全不知情，是被告等上開所辯，無非卸責之詞，均不足採信。此外，尚
    有如附表（三）所示之帳冊資料等物品扣案佐證，被告等犯行，均堪以認定。
二、核被告辛○○、丁○○、癸○○、庚○○、甲○○、丙○○、乙○○、戊○○八
    人所為，均係犯刑法第三百四十條之常業詐欺罪。彼八人間，有犯意聯絡及行為
    分擔，皆為共同正犯。辛○○另違反公司法十九條規定，應依同法條第二項處斷
    ，其所犯上開二罪，有方法結果之牽連關係，應從一重之常業詐欺罪處斷。被告
    己○、壬○○所為，均係犯刑法第三百三十九條第一項、第三十條第一項之幫助
    詐欺罪。被告己○於八十六年間因違反麻醉藥品管理案件，經法院判處有期徒刑
    三月確定，於八十六年十月二十二日易科罰金執行完畢，有台灣台南地方法院檢
    察署刑案資料查註紀錄表可稽，茲五年內又犯本件之罪為累犯，依法加重其刑，
    己○部分應依先加後減之方法為之。被告己○、壬○○為幫助犯，依刑法第三十
    條第二項減輕其刑。本院審酌被告等品性，及其犯罪之動機、目的，犯罪所用之
    手段、所生危害，暨犯罪後態度等一切情狀，各量處如主文所示之刑，以資懲儆
    。查被告丁○○、癸○○、庚○○、甲○○、丙○○、乙○○、戊○○、壬○○
    等八人，前均未受有期徒刑以上刑之宣告，此次因一時失慮而罹犯刑章，經此偵
    查、審判程序之教訓後，信無再犯之虞，因認其所宣告之刑以暫不執行為適當，
    爰併諭知丁○○、癸○○、庚○○、甲○○、丙○○、乙○○、戊○○均緩刑四
    年；壬○○緩刑二年，以啟自新。扣案之如表（三）所示之物品，係被告所有供
    犯罪所用，依法宣告均沒收。
三、據上論斷，應依刑事訴訟法第二百九十九條第一項前段，公司法第十九條第二項
    ，刑法第二十八條、第三百四十條、第五十五條、第七十四條第一款、第三百三
    十九條第一項、第三十條第二項、第第四十七條、第三十八條第一項第二款，罰
    金罰鍰提高標準條例第一條前段，判決如主文。
    本案經檢察官柯怡伶到庭執行職務。
中      華      民      國    八十九    年     十二     月     十四     日
                              臺灣臺南地方法院刑事第二庭
                                            法  官  王  立  村
右正本證明與原本無異
如不服本判決，應於判決送達後十日內，向本院提出上訴狀。
                                            書記官  歐  貞  妙
中      華      民      國    八十九    年     十二     月     十四     日
附錄本件論罪科刑法條全文：
刑法第三百三十九條第一項：
意圖為自己或第三人不法之所有，以詐術使人將本人或第三人之物交付者，處五年以
下有期徒刑、拘役或科或併科一千元以下罰金。
刑法第三百四十條：
以犯前條之罪為常業者，處一年以上七年以下有期徒刑，得併科五千元以下罰金。
公司法第十九條  未經設立登記，不得以公司名義經營業務或為其他法律行為。
違反前項規定者，行為人各處一年以下有期徒刑、拘役或科或併科五萬元以下罰金其
責，行為人有二人以上者，連帶負責，並由主管機關禁止其使用公司名稱。
公司不得經營登記範圍以外之業務。
公司負責人違反前二項規定時，各處一年以下有期徒刑、拘役或科或併科五萬元以並
賠償公司因此所受之損害。


司法院資訊處製作；財團法人民間司法改革基金會備份。
